臺灣新北地方法院民事裁定
111年度消債更字第190號
聲  請  人  林品彣  
代  理  人  李靜華律師
上列當事人聲請消費者債務清理更生事件，本院裁定如下：
    主  文
聲請人林品彣自中華民國一一一年八月三十一日上午十時起開始
更生程序。
命司法事務官進行本件更生程序。
    理  由
一、聲請意旨略以：聲請人因積欠債務，曾依中華民國銀行公會
    會員辦理消費金融案件無擔保債務協商機制，向當時最大債
    權金融機構萬泰商業銀行股份有限公司（下稱萬泰銀行）申
    請債務協商，並達成「分80期、利率9.88％、每期清償新臺
    幣（下同）2,968元」之還款協議，惟嗣為照顧高齡父親而
    離職，致無力負擔上開每月應還款金額而毀諾。聲請人復向
    本院聲請債務清理前置調解，並經最大債權金融機構凱基商
    業銀行股份有限公司（下稱凱基銀行）提出「分180期、利
    率6％、每期清償9,309元」之分期還款方案，聲請人仍無力
    負擔，故前置調解未成立。聲請人顯有不能清償債務之虞，
    爰依法聲請裁定開始消費者債務清理之更生程序等語。
二、按「債務人不能清償債務或有不能清償之虞者，得依本條例
    所定更生或清算程序，清理其債務。」、「債務人無擔保或
    無優先權之本金及利息債務總額未逾新臺幣12,000,000元者
    ，於法院裁定開始清算程序或宣告破產前，得向法院聲請更
    生。」、「債務人對於金融機構負債務者，在聲請更生或清
    算前，應向最大債權金融機構請求協商債務清償方案，或向
    其住、居所地之法院或鄉、鎮、市、區調解委員會聲請債務
    清理之調解。」、「協商或調解成立者，債務人不得聲請更
    生或清算，但因不可歸責於己之事由，致履行有困難者，不
    在此限。」，消費者債務清理條例（下稱消債條例）第3條
    、第42條第1項、第151條第1項、第7項分別定有明文。次按
    「法院裁定開始更生或清算程序後，得命司法事務官進行更
    生或清算程序，必要時得選任律師、會計師或其他適當之自
    然人或法人1人為監督人或管理。」、「法院開始更生程序
    之裁定，應載明其年、月、日、時，並即時發生效力。」，
    消債條例第16條第1項、第45條第1項亦有明定。再按消債條
    例第151條第5項但書（現行法為第151條第7項但書）規定「
    因不可歸責於己之事由，致履行顯有重大困難」，並未附加
    「不可預見」之要件，亦即該事由並不以債務人「不可預見
    」為必要。該項但書規定情形，僅須於法院就更生或清算之
    聲請為裁判時存在即可，不以協商成立後始發生者為限，並
    與債務人於協商時能否預見無關。債務人於協商時縱未詳加
    思考、正確判斷，或可預見將來履行可能有重大困難而仍冒
    然簽約成立協商，亦不能據此即認其履行顯有重大困難係可
    歸責於債務人（司法院民國98年第1期民事業務研究會第24
    號司法院民事廳消費者債務清理條例法律問題研審小組意見
    參照）。
三、經查，聲請人曾於消債條例施行前，依中華民國銀行公會會
    員辦理消費金融案件無擔保債務協商機制，向最大債權金融
    機構申請債務協商，並於95年12月間達成「分80期、利率9.
    88％、每期清償2,968元」之還款協議，嗣於97年6月9日經通
    報毀諾等情，業據經中國信託商業銀行股份有限公司陳報在
    卷（見本院卷第40頁），堪認可採。又聲請人復依消債條例
    第151條規定向本院聲請債務清理前置調解，惟前置調解仍
    未成立等節，亦經本院依職權調取111年度司消債調字第73
    號調解卷（下稱調解卷）核閱無訛。另聲請人於聲請本件更
    生前5年內未從事營業活動，且積欠凱基銀行等債權人（含
    金融機構與非金融機構）無擔保或無優先權之總額共計3,99
    6,676元之事實，亦據提出財產及收入狀況說明書、債權人
    清冊、財團法人金融聯合徵信中心查詢當事人綜合信用回覆
    報告存卷可考（見調解卷第6至15頁），並經債權人函覆明
    確，亦堪信屬實。
四、聲請人前既經協商成立而毀諾，則其本件更生聲請可否准許
    ，依上開規定，首應審酌聲請人毀諾有無不可歸責於己致履
    行困難之事由；如有，次應綜合聲請人之全部財產、收支狀
    況及債務總額等一切情狀，以評估其現況是否確實不能維持
    最基本生活條件，而有不能清償債務或不能清償之虞之情事
    。本院調查及判斷如下：
  ㈠有無不可歸責於己致履行困難之事由：
　　聲請人前於95年12月間與當時最大債權金融機構萬泰銀行成
    立債務協商還款方案，達成「分80期、利率9.88％、每期清
    償2,968元」之條件，惟於97年6月9日經通報毀諾（見本院
    卷第40頁）。本院審酌聲請人陳稱其當時為照顧年邁父親不
    得已而離職，頓失收入，實無力再負擔上開每月應還款金額
    而毀諾等情，業據其提出勞工保險被保險人投保資料表為憑
    （見調解卷第20至21頁），堪信聲請人係因不可歸責於己之
    事由，致履行經協商成立之債務清償方案有困難。
  ㈡是否不能清償債務或有不能清償之虞：
  ⒈聲請人之財產及收入狀況：
    ⑴觀諸聲請人提出之全國財產稅總歸戶財產查詢清單所示，
      聲請人名下無任何不動產（見調解卷第18頁）。另聲請人
      名下並無以其為要保人之有效人壽保險契約，亦有法務部
      保險犯罪防治通報資訊連結作業系統之高額壽險資訊連結
      作業查詢表附卷可參（見本院卷第10至11頁）。
    ⑵又聲請人主張其因罹有躁鬱症及須照顧罹有重度憂鬱症及
      行動不便之母親，難以外出工作，經與其他兄弟姊妹商議
      後，由聲請人全職照顧母親，每月由其他兄弟姊妹支付聲
      請人10,000元等情，並提出收入切結書、勞工保險被保險
      人投保資料表在卷為證（見調解卷第19至21頁），應堪信
      為真實。
  ⒉聲請人之必要支出狀況：
　　聲請人主張其每月必要支出包含膳食費5,000元、行動電話
    及網路費2,100元、勞健保934元、民生物品費用800元，共
    計8,834元等節，雖有部分支出未提出單據佐證，然審酌聲
    請人所列每月必要支出並未超過新北市政府所公告之新北市
    111年度最低生活費用每人每月15,800元之1.2倍即18,960元
    （消債條例第64條之2參照）之標準，應可採信。
  ⒊準此，聲請人每月可處分所得10,000元，扣除每月必要支出8
    ,834元後，餘額為1,166元，顯不足以負擔凱基銀行所提「1
    80期、利率6％、每期清償9,309元」之分期還款方案，堪認
    其客觀上處於因欠缺清償能力而不足以清償債務之經濟狀態
    ，應符合消債條例第3條所規定「債務人不能清償債務」之
    情形。
五、綜上所述，聲請人係一般消費者，積欠無擔保或無優先權之
    債務在12,000,000元以下，其曾與金融機構達成債務協商，
    固嗣後毀諾；惟經本院調查，聲請人係有不可歸責於己之事
    由，致履行困難。又聲請人之收入扣除必要支出後，已達有
    不能清償債務之程度，且其未經法院裁定開始清算程序或宣
    告破產，復查無消債條例第6條第3項、第8條或第46條各款
    所定駁回更生聲請之事由存在，則聲請人聲請更生，應屬有
    據，爰裁定如主文所示。
六、另聲請人於更生程序開始後，應提出足以為債權人會議可決
    或經法院認為公允之更生方案以供採擇，俾免更生程序進行
    至依消債條例第61條規定應行清算之程度，附此敘明。
中    華    民    國   111    年    8     月    31    日
                  民事第二庭    法  官  楊雅萍
以上正本證明與原本無異。
本件裁定不得抗告。
本裁定已於111年8月31日上午10時公告。
中　　華　　民　　國　　111 　年　　8 　　月　　31　　日
                                書記官  蘇  泠